【裁判字號】    98,易,2925
【裁判日期】    990705
【裁判案由】    賭博
【裁判全文】
臺灣板橋地方法院刑事判決              98年度易字第2925號
公  訴  人  臺灣板橋地方法院檢察署檢察官
被      告  戊○○
選任辯護人  黃重鋼律師
            林詠嵐律師
            馬在勤律師
被      告  丙○○
選任辯護人  黃重鋼律師
            林詠嵐律師
被      告  乙○○
            丁○○
上列被告因賭博案件，經檢察官提起公訴（98年度偵字第5851號
），本院判決如下：
    主  文
戊○○、丙○○、乙○○、丁○○均無罪。
    理  由
壹、公訴意旨略以：被告戊○○為址設臺北縣三重市○○路○ 段
    41號、43號「明星電子遊戲場」之實際負責人，「明星電子
    遊戲場」領有臺北縣政府北縣商聯甲字第057984-3號營利事
    業登記證（營利事業統一編號：00000000號）及臺北縣政府
    電子遊戲場營業級別證（限00000000號），得經營電子遊戲
    場業（限制級），自民國98年間某日起，基於意圖營利，供
    給賭博場所、聚眾賭博之犯意，在上開「明星電子遊戲場」
    之公眾得出入場所，擺設營業拳王2 臺、超悟空3 臺、宿命
    6 臺、麻雀物語1 臺、雷藏傳1 臺、押忍番長2 臺、黑王2
    臺、阿拉丁1 臺、加奈子15臺等共計33臺電子遊戲機與不特
    定人賭博財物，並僱用同有上開犯意之被告丙○○、乙○○
    擔任店內開分、洗分之工作；上開電子遊戲場之賭博方式係
    賭客持現金兌換代幣，由賭客自行將代幣投入電遊戲機臺，
    以1 比10（即1 枚代幣為1 分代表10元）比例方式賭博，賭
    客若押中機臺之圖案，則可贏得不等倍數之分數，若未押中
    ，則由機臺沒入分數（賭資），依此方式把玩並累積分數，
    賭客倘欲結束遊戲，可將累積分數兌換等值分數之集分卡或
    向戊○○、丙○○、乙○○等人兌換等比例之現金，且賭客
    隨時可持集分卡兌換等值代幣續玩或兌領現金；嗣於98年2
    月1 日8 時許，賭客即被告丁○○在上址「明星電子遊戲場
    」以前述方式賭博財物時，為警持本院核發之搜索票當場查
    獲，並扣得營業拳王2 臺、超悟空3 臺、宿命6 臺、麻雀物
    語1 臺、雷藏傳1 臺、押忍番長2 臺、黑王2 臺、阿拉丁1
    臺、加奈子15臺共計33臺電子遊戲機（每臺機臺均含IC板1
    片，共計IC板33片）、代幣500 枚、顧客領券名冊1 本、監
    視鏡頭8 個，而查獲上情，因認被告戊○○、丙○○、乙○○、丁○○（下稱戊○○等4 人）所為，係犯刑法第266 條
    第1 項之公然賭博罪嫌；被告戊○○、丙○○、乙○○3 人
    （下稱戊○○等3 人）另犯同法第268 條意圖營利供給賭博
    場所及聚眾賭博罪嫌。
貳、按犯罪事實應依證據認定之，無證據不得認定犯罪事實，刑
    事訴訟法第154 條第2 項定有明文。又認定犯罪事實所憑之
    證據，雖不以直接證據為限，間接證據亦包括在內；然而無
    論係直接或間接證據，其為訴訟上之證明，須於通常一般之
    人均不致有所懷疑，而得確信其為真實之程度者，始得據為
    有罪之認定，倘其證明尚未達到此一程度，而有合理性之懷
    疑存在時，即難為有罪之認定。
參、本件公訴人認即被告戊○○等4 人涉有上開賭博罪嫌，無非
    係以被告戊○○等4 人於警詢及偵查中之供述、證人甲1 （
    真實姓名年籍詳卷）之警詢證述、現場扣得電子遊戲機臺、
    代幣等物品、臺北縣政府營利事業登記證、現場蒐證照片21
    張及監錄光碟1 片（含監錄翻拍照片6 張）等，為其主要論
    據。
肆、有關證據能力之說明：
一、本件檢察官所提以下之傳聞證據，除甲1於警詢所為之證述，
    及甲1提供之蒐證光碟外，檢察官、被告及辯護人於本審理時
    ，均同意列為證據。本院審酌其餘傳聞證據之取得過程並無
    瑕疵，與待證事實具有關聯性，且證明力非明顯過低，依刑
    事訴訟法第159 條之5 第1 項之規定，認均具有證據能力。
二、本件甲1提供之蒐證光碟有證據能力：
    查本件查獲地點即明星電子遊戲場係不特定之客人，皆得任
    意進出之公共場所，客人在店內所為之交談或把玩電子遊戲
    機等行為，皆係公開活動；縱本件民眾甲1未徵得店內進出人
    員之同意，而任意攝錄店內進出人員之影像或聲音，然甲1所
    為，僅係客觀紀錄他人之公開活動，無非法蒐證情事，是本
    件甲1提供其拍攝之蒐證光碟，核有證據能力。至其證明力如
    何，另詳後述。
三、證人甲1於警詢所為之陳述有證據能力：
    本件甲1於警詢時之陳述，在性質上雖屬被告外之人於審判外
    之陳述，惟其於本院審判中經本院傳喚及囑託拘提均無著落
    ，而其先前於警詢時係與被告戊○○等4 人隔離接受警方調
    查詢問，斯時較無利害權衡或同儕壓力等因素干擾，係在較
    為自然之背景情況下為陳述，且關於本案犯罪事實部分，係
    經警方提供針孔攝影器材拍攝現場過程，始就該等拍攝內容
    提出說明，並非憑空指述，據此，堪認甲1於警詢時之陳述具
    有可信之特別情況；又甲1於警詢之證述內容，為證明被告戊○○等4 人是否涉犯上開賭博犯罪事實之存否所必要。綜上
    ，本件證人甲1於警詢之陳述，核有證據能力。至其證明力如
    何，另詳後述。
伍、被告之辯稱：
    訊據被告戊○○等4 人坦承於上開時、地為警查獲時在場之
    事實，惟均堅決否認涉有上開賭博犯行；被告戊○○辯稱：
    我在明星電子遊藝場擔任店長職務，該店實際負責人為鄒政
    宏，丙○○負責管理現場，是做換代幣、茶水及煙灰缸的工
    作，代幣不能換現金，若是客人贏了代幣，他可以帶回家，
    或是儲在積分卡裡，下次再來玩，我不認識乙○○，他是客
    人，我有看到丁○○在場把玩，但他並沒有在我們店內兌換
    現金等語（偵卷第7 、66頁、本院卷第35頁）；被告丙○○
    辯稱：我在明星電子遊戲廠擔任服務人員，負責遞茶水跟兌
    換代幣，客人拿現金給我，我就拿代幣給客人代幣，之後不
    可以兌換現金，剩下的代幣客人可以帶回去，或將代幣儲值
    集分卡，下次可以再玩，我受僱戊○○，是跟戊○○應徵，
    乙○○是店內的客人，我於查獲那天，並沒有和客人對賭，
    我好像有看到丁○○在場，他應該是在把玩，客人到店內都
    是用兌現代幣的方式遊玩，客人把玩剩下的分數，可以向我
    們兌現集分卡，我是在該遊戲場擔任服務生，集分卡就是黃
    色的100 分，綠色的200 分，丁○○那天玩剩下的分數並沒
    有換現金，我也沒有看到店內有人員換現金給他等語（偵卷
    第65頁、本院卷第35頁）；被告乙○○辯稱：查獲當天我有
    在場，我是早上八點多進場的，我那天想要去玩，但還沒有
    開始玩，我進去廁所出來，就看到一大堆警察，前一天我也
    有去該遊戲場，我是髮型設計師，工作地點在基隆，當時是
    過年放假，我就到該遊戲場玩，我家住新莊，我那時是無聊
    逛到三重去，我不認識丁○○，我沒有在店內擔任開分洗分
    的工作，我不是員工，也沒有兌換現金給丁○○或其他人，
    我是客人等語（偵卷第19、20頁、本院卷第35頁）；被告丁○○辯稱：本件警方執行搜索時，我在現場把玩阿拉丁機臺
    ，玩法是每枚代幣1O元，最少投入2 枚代幣始可啟動機臺轉
    盤把玩，若中相同花色，視花色可得2 倍以上不等倍率，若
    未押中花色則分數歸機臺所有，所贏的分數則由退幣孔退出
    相等分數之代幣，把玩機臺所贏之分數不可換現金，只能換
    取再玩集分卡，可向店內的服務小姐兌換，我約1 年前開始
    把玩，警方搜索時，我不知道乙○○在做什麼，我只看到他
    坐在椅子上而已，我沒有在店內換錢，也沒有賭博行為等語
    （偵卷第14至17、本院第107頁）。
陸、本院得心證之理由：
一、本件「明星電子遊戲場」領有臺北縣政府北縣商聯甲字第05
    7984-3號營利事業登記證（營利事業統一編號：00000000號
    ）及臺北縣政府電子遊戲場營業級別證（限00000000號），
    得經營電子遊戲場業（限制級），另本件查獲時，被告戊○○擔任明星電子遊藝場店長職務，被告丙○○則係該店現場
    服務人員，為被告戊○○、丙○○供述甚詳，且互核相符，
    （見上開筆錄），並有臺北縣政府營利事業登記證、營利事
    業登記抄本及臺北縣政府經濟發展局函影本各1 份附卷可參
    （偵卷第75至78頁）及上開電子遊戲機扣案可資佐證。惟本
    件首應審究者厥為：本件被告戊○○等3 人是否共同意圖營
    利，而在「明星電子遊戲場」內，提供被告丁○○或其他不
    特定之客人持現金兌換代幣，並以上開方式把玩機臺並累積
    分數，而可將累積分數兌換同等比例之現金，而為公訴人指
    稱之上開賭博犯行。
二、證人即共同被告丁○○於98年3 月6 日偵查中，檢察官起初
    訊問「98年2 月1 日上午8 時許你在臺北縣三重市○○路○
    段41、43號玩賭博性電玩？」固證稱：「是。」然經檢察官
    繼續訊問，則證稱：當天是拿錢換代幣玩，我是跟裡面另外
    的店員換代幣，不是其他3 位被告（指戊○○等3 人），他
    們也不是用開分的，我不知道剛剛3 位被告是否為該店的員
    工或是負責人，玩遊戲機玩法鬆先投2 個代幣就會有點數，
    這樣就可以開始玩了，賭法是一比十，我與機台對賭，代幣
    贏了之後不可以換現金，贏了就是把代幣登錄我的集分卡下
    次再帶集分卡來玩，我不知道該店老闆是誰，我不認識被告
    乙○○，我當天在現場沒有看到戊○○，但是我有看到丙○○，而乙○○是我2 月1 日上午要去上廁所時才看到他，他
    當時是坐在廁所附近抽煙，並沒有看到乙○○在門口顧店等
    語（偵卷第64、65頁）；另於本院審理時證稱：98年2 月1
    日警察到該遊戲場臨檢，我當時在場玩電動阿拉丁機臺，該
    電子遊戲場玩遊戲機的方式是換代幣玩，代幣的單位是1 千
    元換1 百枚代幣，玩遊戲機輸贏只是好玩而已，有中的話就
    可以跟他們換卡，下次拿卡片繼續玩，贏得的代幣不可以兌
    換東西，只能自己留存分數，我1 個月大約去玩2 次，明星
    電子遊戲場除了換分的小姐外，沒有無其他外場人員等語（
    本院卷第120 至123 頁）。就證人丁○○上開證詞觀之，本
    件丁○○係「明星電子遊戲場」之客人，其在店內把玩之方
    式，係以現金向店內服務小姐兌換代幣把玩機臺，所贏取累
    積之分數，僅可兌換集分卡，並無兌換同等比例之現金之情
    事。
三、證人甲1於警詢固證稱：我協助警方蒐集臺北縣三重市○○路
    ○ 段43號「明星電子遊戲場」賭博犯罪事證，經警方通知製
    作調查筆錄，警方依我所陳述製作之真實年籍資料對照表內
    容是屬實，本件警方提供我針孔監視錄影器材，並由我喬裝
    賭客進入「明星電子遂戲場」把玩遊戲機檯，密錄賭客與店
    家兌換現金之賭博犯罪事證，警方不自行喬裝賭客進入該遊
    戲場蒐證是因店家警覺性很高，警方非熟客或會員，即使有
    贏分，店家亦不會予以洗分給付賭資，且不會有陌生人在附
    近時交付賭資與賭客，因為我熟識該遊戲場部分員工，店家
    不會對我有所戒心，所以警方協請我喬裝賭客進入把玩並蒐
    證，警方播放檔案名稱「5 」（指光碟存檔時間為2009年2
    月1 日部分）之影像畫面，是我與賭客丁○○之對話內容，
    談話內容「角子」表示「代幣」；「籃」表示裝「代幣」的
    盒子，I 籃裝滿約有500 枚代幣（實際仍以洗幣機自動換算
    為主）；「洗一洗」表示將代幣換成「寄分卡」，再將「寄
    分卡」交付給員工，員工會指示外場人員依寄分卡面額換算
    新臺幣給付賭資，每枚代幣換算為1O元，「寄分卡」面額有
    lOO （底為黃色）、200 （底為綠色）二種，面額100 之寄
    分卡可兌算1,000 元，面額200 之寄分卡可兌換2, 000元，
    所以賭客要兌換賭資最低需有100 枚代幣（即換算1,000 元
    ），丁○○首先向本人坦承向店家兌現贏得5 千元之賭資，
    已經回本，剩下的代幣換算約有9 千元，合計約1 萬4 千元
    ，警方於現場發現賭客丁○○身上有1,000 元現金14張，分
    成2 疊，其中有5 張千元鈔票對折成一疊，另外有9 張千元
    鈔票對折成一疊，即為賭客丁○○與外場員工兌換之現金，
    該遊戲場負責交付賭資予賭客之員工主要是外場人員葉峰樹
    及乙○○，如遇外場人員不在，偶而會由其他開分小姐詩涵
    或丙○○交付賭資等語（偵卷第84至86頁）。惟查：
(一)經本院勘驗上開檔案名稱「5 」（指光碟存檔時間為2009年
    年2 月1 日部分）之影音畫面（見本院99年6 月18日審判筆
    錄），勘驗結果：畫面約40分、41分處，被告丁○○辨識後
    坦承有在上開店內把玩阿拉丁之遊戲機臺，並請店內小姐過
    來協助將剩下代幣1 千枚換取100 分及200 分之積分卡；另
    畫面約14分、15分處有兩人在電子遊戲場場外交談，惟無法
    確認交談中之兩人是否為甲1或丁○○本人，其等對話內容如
    下（Ｘ表示攝錄之人、Ａ表示與Ｘ交談之之對象，雙方以臺
    語口音閒聊）：
Ｘ：再打一下，沒有的話，洗一洗就可以走了。
Ａ：對啊！我打的那台若贏5,000 元就好了，剩一些角子，跟他
    玩一下博看看。
Ｘ：哈！什麼。
Ａ：我算贏5,000元，剛剛洗剩角子加起來差不多贏有9,000元。
Ｘ：那角子不是有2 籃嗎？
Ａ：剩1籃而已。
Ｘ：剩1籃？
Ａ：還剩一些。
Ｘ：我記得你是有2籃啊？
Ａ：剩1 籃啦。之前洗1 籃起來，剛剛玩洗1 籃，現在又洗一籃
    ，算那一臺贏了。我本錢5,000元已經洗回來了。
(二)就上開檔案名稱「5 」之影音畫面，並無法清楚辨識在電子
    遊戲場場外交談中之兩人是否為甲1或丁○○本人，縱係交談
    之兩人為甲1及丁○○，然本件甲1於警詢指稱「丁○○首先向
    本人坦承向店家兌現贏得5 千元之賭資，已經回本，剩下的
    代幣換算約有9 千元，合計約1 萬4 千元，警方於現場發現
    賭客丁○○身上有1,000 元現金14張，分成2疊 ，其中有5
    張千元鈔票對折成一疊，另外有9 張千元鈔票對折成一疊，
    即為賭客丁○○與外場員工兌換之現金」等語（偵卷第86頁
    ）；然本件丁○○為警查獲，當時丁○○身上除現金14,400
    元（1,000 元14張、100 元4 張），另有集分卡100 分2張
    、集分卡200 分4 張（見偵卷第44頁照片），而與甲1於警詢
    所述不符。綜上，本件甲1於警詢所言是否可採，自非無疑。
(三)再者，本件被告戊○○等4 人堅決否認涉有上開賭博犯行，
    公訴人除甲1於警詢單一且有暇疵可指之證述外，並無其他事
    證足以證明被告丁○○有向戊○○、丙○○或乙○○以積分
    換錢之情事，則本件查扣之電子遊戲機臺、代幣，或從被告
    丙○○、乙○○、丁○○身上查獲之現金等物品，即無論以
    賭博性之機具或賭資可言，且亦不足以為被告戊○○等4 人
    犯罪之佐證。
四、綜上所述，公訴人所舉事證，均無法採為認定被告戊○○等
    4 人犯罪之證據，自無從說服本院形成被告等人有罪之心證
    。此外，復查無任何積極事證足認被告等人確有公訴人指稱
    之上開賭博犯行，揆諸前揭說明，自均應為被告戊○○等4
    人無罪之諭知，以昭審慎。
柒、據上論斷，應依刑事訴訟法第301 第1 項，判決如主文。
本案經檢察官黃嘉妮到庭執行職務。
中    華    民    國    99    年    7     月     5    日
                  刑事第三庭  法  官  蘇揚旭
上列正本證明與原本無異。
如不服本判決，應於判決送達後10日內敘明上訴理由，向本院提
出上訴狀 (應附繕本) ，上訴於臺灣高等法院。其未敘述上訴理
由者，應於上訴期間屆滿後20日內向本院補提理由書「切勿逕送
上級法院」。
                              書記官  李郁禎
中    華    民    國    99    年    7     月    7     日

司法院資訊處製作；財團法人民間司法改革基金會備份。
